【裁判字號】    92,家抗,50
【裁判日期】    920508
【裁判案由】    公示催告
【裁判全文】
臺灣高等法院臺中分院民事裁定  九十二年度家抗字第五○號
      抗  告  人  行政院國軍退除役官兵輔導委員會彰化縣榮民服務處
      法定代理人  甲○○
右抗告人因公示催告事件，對於中華民國九十二年三月二十五日臺灣彰化地方法九十
二年度家催字第七號所為裁定，提起抗告，本院裁定如左：
      主      文
原裁定廢棄。
准許對被繼承人陳剛（男，民國○○年○月○○○日生，身分証字號Ｚ000000
000號，生前住彰化縣花壇鄉○○村○○街一四三巷一九號）之繼承人、債權人、
及受遺贈人為承認繼承之公示催告。公示催告事項如附表所載。
聲請及抗告費用由陳剛之遺產負擔。
      理      由
一、抗告人於原法院聲請意旨略以：被繼承人陳剛（男，民國○○年○月○○○日生
    ，身分証字號Ｚ000000000號)係大陸來台之退役軍人，生前設籍在彰
    化縣花壇鄉○○村○○街一四三巷一九號，於民國（以下同）九十一年十一月二
    十七日死亡，其死亡後繼承人不明，依臺灣地區與大陸地區人民關係條例第六十
    八條第一項及退除役官兵死亡無人繼承遺產管理辦法第四條規定，以抗告人為其
    遺產管理人，聲請對被繼承人陳剛之繼承人、債權人及受遺贈人為公示催告等語
    。原法院以：被繼承人陳剛之繼承人周宗銘，為大陸地區人民，於九十二年一月
    二日向原法院聲明繼承，並非遺產之繼承人有無不明，並無台灣地區與大陸地區
    人民關係條例第六十八條第一項、第三項、退除役官兵死亡無人繼承遺產管理辦
    法第四條規定之適用，而駁回抗告人之聲請等情。
二、按退除役官兵死亡而無繼承人、繼承人之有無不明或繼承人因故不能管理遺產者
    ，由主管機關管理其遺產，台灣地區與大陸地區人民關係條例第六十八條定有明
    文。又依行政院核定之退除役官兵死亡無人繼承遺產管理辦法第四條規定，亡故
    退除役官兵遺產，由行政院國軍退除役官兵輔導委員會所屬安置機構為遺產管理
    人；亡故退除役官兵未安置者，以其住所地退除役官兵服務機構為遺產管理人。
    已故退除役官兵陳剛為抗告人安置之榮民，且係大陸來台，其配偶周宗銘為大陸
    地區人民，並未在台灣地區設籍，有戶籍謄本、居留證、內政部警政署入出境管
    理局書函在卷可憑，仍非台灣地區與大陸地區人民關係條例第二條第三款規定之
    台灣地區人民，雖周宗銘已為繼承陳剛遺產之表示，惟依同條例第六十七條第一
    項規定：「被繼承人在台灣地區之遺產，由大陸地區人民依法繼承者，其所得財
    產總額，每人不得逾新台幣二百萬元。超過部分歸屬台灣地區同為繼承之人，台
    灣地區無同為繼承之人者，歸屬台灣地區後順序之繼承人。」周宗銘繼承陳剛遺
    產不得超過新台幣二百萬元，超過部分，歸屬台灣地區之繼承人，而陳剛在台灣
    地區有無繼承人不明，自應由抗告人為已故退除役官兵陳剛之遺產管理人，並依
    退除役官兵死亡無人繼承遺產管理辦法第六條第一項「遺產管理人對亡故退除役
    官兵之遺產，應向其住所地之法院聲請對『大陸地區以外』之繼承人、債權人及
    受遺贈人分別依民法規定為公示催告」規定，對大陸地區以外之之繼承人、債權
    人及受遺贈人，為公示催告，抗告人據此聲請公示催告，依法有據，應予准許。
    原法院駁回抗告人之聲請，尚有未洽，抗告意旨指摘原裁定不當，求予廢棄，為
    有理由。
綜上論結，依非訟事件法第二十八條、第八條第一項，民事訴訟法第四百九十二條第
二項、第九十五條、第七十八條，裁定如主文。
中      華      民      國    九十二    年      五      月      八      日
~B1家事法庭審判長法  官  吳火川
~B2              法  官  吳惠郁
~B3              法  官  饒鴻鵬
右為正本係照原本作成。
如不服本裁定應於裁定送達後十日內向本院提出抗告理由狀（須按他造人數附具繕本
），並繳納抗告裁判費新臺幣肆拾伍元及送達用雙掛號郵票拾份（每份拾肆元）。
~B              書記官  陳如慧
中      華      民      國    九十二    年      五      月      九      日
                                                                        Ｙ
附表：
(一)被繼承人陳剛之合法繼承人（不含大陸地區之繼承人），應於公示催告最後登載新
  聞紙之日起一年內向台灣彰化地方法院陳報承認繼承，如不於公示期間內申報承認
  繼承時，其遺產於大陸地區之繼承人依法繼承，清償債權並交付遺贈物後有賸餘者
  歸屬國庫。
(二)被繼承人陳剛之債權人及受遺贈人，應於上開期間內向抗告人即遺產管理人報明債
  權及為願受遺贈與否之聲明，如不於上開期間內為報明或聲明者，僅得就賸餘遺產
  行使權利。


司法院資訊處製作；財團法人民間司法改革基金會備份。
